臺灣高等法院臺南分院刑事判決　　　　　　　九十三年度交上易字第四七號　Ｃ
　　　上　訴　人　臺灣嘉義地方法院檢察署檢察官
　　　被　　　告　乙　○　○
右上訴人因被告過失傷害案件，不服臺灣嘉義地方法院九十三年度交簡上字第二六號
中華民國九十三年六月三十日第一審判決（聲請簡易判決處刑案號：臺灣嘉義地方法
院檢察署九十二年度調偵字第四七九號），提起上訴，本院判決如左：
      主      文
上訴駁回。
      理      由
一、聲請簡易判決處刑意旨略以：被告乙○○從事送貨員之工作，駕駛自用小貨車係
    其附隨之業務，為從事駕駛業務之人，於民國九十二年七月一日下午十九時二十
    分許，駕駛車號ＳＣ─二五八七號自用小貨車，沿嘉義縣竹崎鄉○○村○○○○
    ○道路，由竹崎往嘉義方向（由東向西方向）行駛，途經嘉義縣竹崎鄉灣橋村三
    四九號前，理應注意車輛行駛時，駕駛人應注意車前狀況，隨時採取必要之安全
    措施。而依當時情形，又無不能注意之情事，竟疏於注意車前狀況，適有行人甲
    ○○於嘉義縣竹崎鄉灣橋村三四九號前，徒步由北向南方向，穿越上述道路，行
    至道路中央分向線附近時，致被乙○○所駕上述自用小貨車撞擊肇事，甲○○因
    此受有頭部外傷合併蜘蛛膜下腔出血、多處擦傷及左臉撕裂傷、左眼視神經受損
    等傷害，因認被告乙○○涉有刑法第二百八十四條第二項前段之業務過失傷害罪
    嫌。
二、按犯罪事實應依證據認定之，無證據不得認定其犯罪事實；不能證明被告犯罪者
    ，應諭知無罪之判決，刑事訴訟法第一百五十四條第二項、第三百零一條第一項
    分別定有明文。次按告訴人之指訴是以使被告受刑事不利之訴追為目的，故不得
    僅憑告訴人之指訴遽令被告入罪，最高法院三十年上字第八一六號判例及五十二
    年臺上字第一三００號判例意旨參照。再按認定不利於被告之事實，須依積極證
    據，苟積極證據不足為不利於被告事實之認定時，即應為有利於被告之認定，更
    不必有何有利之證據；認定犯罪事實所憑之證據，雖不以直接證據為限，間接證
    據亦包括在內，然而無論直接或間接證據，其為訴訟上之證明，須於通常一般之
    人均不致有所懷疑，而得確信為真實之程度者，始得據為有罪之認定，倘其證明
    尚未達於此一程度，而有合理性懷疑存在時，即不得遽為被告犯罪之認定（最高
    法院三十年上字第八一六號、七十六年台上字第四九八六號判例意旨參照），故
    刑事訴訟之被告基於刑事訴訟法第一百五十四條所揭證據裁判主義之精神，對於
    不利於己之事證，若已提出合乎生活經驗上之質疑，除非另有足可補強起訴事實
    之積極證據，否則，法院即應本於罪疑唯輕之法則，而為有利被告之認定。
三、本件檢察官據以認定被告乙○○涉有業務過失傷害犯行，無非係以告訴人甲○○
    、告訴人之子陳茂純之指訴，道路交通事故現場圖（現場圖往北指向箭頭，南北
    錯置）、道路交通事故調查報告表、現場照片、財團法人嘉義基督教醫院之診斷
    證明書及被告自承聽見其車右後方有「碰」之撞擊聲，當時又無其他車輛經過為
    依據。訊據被告乙○○固坦承駕駛車牌號碼ＳＣ─二五八七號自小貨車於案發時
    間行經車禍發生地點，因感覺車子後方似有異響，遂停車察看，發覺告訴人躺在
    近車道中央處之事實，惟堅決否認有何業務過失傷害犯行，並辯稱：當時車速緩
    慢，因聽見車子右後方好像有「碰」的聲音，所以，才停車下來察看，即發現告
    訴人躺在路中央，但其所駕駛之自小貨車未見任何擦撞痕跡，且伊固然有報案請
    警察到現場處理，但並非自首承認犯罪等語。經查：
  （一）證人即告訴人之子陳茂純於原審法院審理時結證稱：車禍發生當時，不在現
        場，隔日至現場時，血跡已清洗過而回復原狀，不清楚車禍發生之情形等語
        （見原審法院審判筆錄第一一至一二頁）。因此，證人陳茂純所言，並無法
        據為認定被告犯行之依據。
  （二）證人即告訴人甲○○固於原審法院審理時證稱：當時欲由北往南橫越馬路，
        曾確認兩邊均無來車才通過，沒想到被告車子便速度很快過來，其見到被告
        車子過來後，人就暈倒了，現場沒有其他車輛通過，被告又承認曾聽見後面
        有「碰」一聲，並與其進行調解，如果不是被告撞到，會是何人撞到，其可
        能是左眉部遭被告撞到云云（見原審法院卷審判筆錄），惟查，告訴人對其
        如何遭被告所駕駛之自小貨車撞及等情節，並無法敘述清楚，何況告訴人甲
        ○○於原審法院審理該院九十二年度交聲字第二一八號聲明異議交通事件時
        ，於九十二年十月十七日，承審法官到現場勘驗時另有證稱：我從三四三號
        前面道路北側，要斜向到三四一號洗衣店，已經抵達雙黃線附近，發現有車
        子駛來，心裡一慌，後來發生何事就不清楚了，不清楚係遭車子前方或後方
        撞到，亦不知道肇事車輛之型式等語（見原審法院九十二年度交聲字第二一
        八號卷第七六頁），足見告訴人不清楚本件車禍發生之情形，亦無法確認其
        是否確實遭被告駕車撞及；因此，告訴人於原審法院審理時所為其遭被告駕
        車撞及倒地之證詞是否可採，尚有斟酌之餘地。而被告與告訴人就本件車禍
        糾紛進行調解，目的在於解決紛爭，不能以此即推論被告確實撞及告訴人肇
        事，併此敘明。
  （三）告訴人所提出之財團法人嘉義基督教醫院診斷證明書等文件，雖記載被告受
        有「頭部外傷合併蜘蛛膜出血、多處擦傷及左臉撕裂傷二㎝、左眼視神經受
        損、左耳聽覺受損、上前排牙齒擊斷、左臉撕裂及多處擦傷」等傷害，因此
        ，檢察官根據被告自承聽見其車右後車廂有「碰」一聲及當時現場無其他車
        輛經過等情，推論被告駕車撞及告訴人致其受有前開傷害。惟被告車後廂發
        生「碰」之聲響，其原因不一，可能為路面石塊撞及、可能為經過坑洞震動
        而引發，未必即為撞及告訴人所發出，何況告訴人自承其由北向南橫越道路
        ，已經抵達雙黃線附近，發現有車子駛來，心裡一慌，後來發生何事就不清
        楚了等語，則以被告由東向西之行車方向，其車廂如有撞及告訴人，其撞擊
        點應在車輛左方（即路中心雙黃線附近），絕非右後車廂。乃檢察官僅以被
        告自承聽見右後車廂似有「碰」聲響，而即推論被告為肇事者，尚嫌速斷。
        加以被告所駕駛之自小貨車，經現場處理之員警以肉眼辨識，並未見任何血
        跡或撞擊痕跡之情，業據證人即現場處理之警員翁政熙證述在卷（見原審法
        院審判筆錄），並有照片四張在卷可佐（見警卷第七至八頁），足見本件並
        無直接證據證明被告駕駛上開自小貨車撞及告訴人肇事，檢察官前開推論，
        未審酌現場跡證及車損實況等情，尚嫌速斷。
  綜上所述，本件檢察官據以認定被告業務傷害犯行之告訴人指訴既有瑕疵，且乏其
  他佐證加以支持，再依據現場跡證與告訴人傷勢狀況檢驗檢察官認定被告犯行所為
  之推論，亦可明顯看出與經驗法則相違之處，因此，本件依據檢察官所提出之證據
  及卷內其他證據，尚不足以證明被告犯行達一般人可確認其為真實之程度，此外，
  本院復查無其他積極證據足以證明被告確有檢察官所指之犯行，揆諸前開說明，應
  屬不能證明被告犯罪，應依法諭知被告無罪之判決。
四、原審以被告犯罪不能證明，因而諭知被告無罪之判決，並無不合，檢察官上訴意
    旨仍執陳詞，為無理由，自應予以駁回。
據上論結，應依刑事訴訟法第三百六十八條，判決如主文。
本案經檢察官許仲瑩到庭執行職務。
中    華    民    國  九十三      年      十一      月      十一    日
                                  臺灣高等法院臺南分院刑事第四庭
                                      審判長法官  鄭    文    肅
                                            法官  蔡    美    美
                                            法官  高    明    發
右正本證明與原本無異。
不得上訴。
                                      法院書記官  嚴    巧    花
中    華    民    國      九十三      年      十一      月      十一    日
